臺灣臺北地方法院民事判決　　　　　　　　　　　　九十二年度訴字第一九四七號
　　原　　　告　普豐環保科技股份有限公司
　　法定代理人　甲○○
　　訴訟代理人　林玠民律師
　　被　　　告　行政院環境保護署
　　法定代理人　乙○○
　　訴訟代理人　高瑞錚律師
　　　　　　　　陳在源律師
　　　　　　　　張梅音律師
當事人間給付承攬報酬事件，本院於民國九十三年六月二十三日言詞辯論終結，判決
如下：
    主  文
原告之訴駁回。
訴訟費用由原告負擔。
    事實及理由
一、被告之法定代理人原為郝龍斌，嗣於本院審理時變更為乙○○，並據其聲明承受
    訴訟，續行訴訟，合先敘明。
二、原告起訴主張：原告於民國（下同）九十一年六月二十六日與被告簽訂「行政院
    環境保護署委託專案工作計畫契約書」（下稱系爭契約），承攬被告之「全國十
    年以上加油站及大型儲槽潛在污染源調查計畫」工作，約定工作時間自九十一年
    六月二十六日起至九十二年六月二十五日止，工作報酬新台幣（下同）一千五百
    五十萬元，第一期款於第一次工作進度報告經被告認可後撥付三百八十七萬五千
    元，第二期款於期中報告經被告認可後撥付四百六十五萬元，第三期款於期末報
    告經被告認可後撥付六百九十七萬五千元。被告已於九十一年九月十五日撥付第
    一期款，原告並如期完成期中報告，詎被告於九十一年十二月下旬片面要求修改
    契約增列利益迴避條款，因事涉原告本業之進行，原告向被告表達應增訂不溯及
    既往原則，原告始願意配合修改契約，雙方遂於九十二年一月三日之會議上達成
    共識。惟被告於九十一年一月九日發文之會議紀錄中，卻未依雙方之共識紀錄不
    溯及既往原則，經原告回函表示應予增列，被告竟於九十二年一月二十九日發函
    以原告未按期完成第二階段篩選調查工作，且違反契約第十四條第二款之「擅自
    對外發表工作經過或報告內容」等為由，解系爭契約。惟原告並無違約，已依約
    呈送期中報告完成審查，被告竟片面解除契約，拒絕認可並撥款，自非合法，兩
    造之承攬關係仍存在，依民法第五百零五條之規定，被告負有給付第二期款四百
    六十五萬元之義務等情，爰聲明求為命：（一）確認兩造間就「全國十年以上加
    油站及大型儲槽潛在污染源調查計畫」之承攬關係存在。（二）被告應給付原告
    四百六十五萬元，及自起訴狀繕本送達之翌日起至清償日止，按年息百分之五計
    付利息之判決。
三、被告則以：系爭加油站及大型儲油槽潛在污染源調查計畫，係依各階段不同項目
    之檢測結果，逐步篩選污染可能性較高者列入下一階段調查對象，其進入最後階
    段檢測之加油站業者，可能因污染程度過高而遭受停業等不利處分，對受檢業者
    影響重大，且被告係首度委由原告執行此項計畫，並無前例可循，各階段篩選標
    準如何，須俟該階段完成，全部調查數據出爐後，始能按照數值分佈狀況由被告
    做成決定。為避免引起加油站業者無謂恐慌甚至找人關說施壓，造成計畫執行困
    難，被告除於系爭契約內嚴格規定原告不得對包括加油站業者在內之任何第三人
    洩漏工作經過及報告內容，並於九十一年九月二十六日第五次工作協調會議中做
    成：「目前各公司之檢測數據僅為初步篩選結果，請勿外洩，以免造成不必要之
    恐慌及困擾。」之決議。惟原告無視於保密之約定，不但將檢測數據告知加油站
    業者，且於被告召開審查會議決定第一階段之篩選標準前，擅自將其列在期中工
    作報告內之篩選建議值，直接對外公布為合格或不合格之標準，據以招攬改善工
    程，違反系爭契約第十四條第二款所定不得洩漏工作經過及報告內容之保密義務
    ，且其不當推銷及球員兼裁判之行為已使其已執行之檢測工作及所得數據完全喪
    失公正性及公信力，不適於繼續執行系爭檢測計畫，構成可歸責於原告之不完全
    給付或給付不能，被告自得依契約第十四條第二款之約定及民法第二百二十七條
    、第二百五十六條之規定解除契約。系爭契約既經被告合法解除，兩造間之承攬
    關係已消滅，被告自無給付第二期款之義務等語，資為抗辯，並聲明原告之訴駁
    回。
四、原告主張其與被告間訂有系爭契約，承攬被告之「全國十年以上加油站及大型儲
    槽潛在污染源調查計畫」工作，約定工作報酬一千五百五十萬元，第一期款於第
    一次工作進度報告經被告認可後撥付三百八十七萬五千元，第二期款於期中報告
    經被告認可後撥付四百六十五萬元，第三期款於期末報告經被告認可後撥付六百
    九十七萬五千元。被告已於九十一年九月十五日撥付第一期款，原告並依約將期
    中報告交由被告審查，惟被告於九十二年一月二十九日發函以原告未按期完成第
    二階段篩選調查工作，且反契約第十四條第二款之規定擅自對外發表工作經過或
    報告內容為由，解系爭契約，拒絕認可期中報告並給付第二期款四百六十五萬元
    之事實，業據其提出行政院環境保護署委託專案工作計畫契約及被告九十二年一
    月二十九日環署土字第０九二０００八三七八號函為證（見本院卷第九頁至第十
    三頁、第十九頁），且為被告所不爭，自堪信為真。又原告主被告之解約不合法
    ，兩造之承攬關係仍存在等語，則為被告所否認，並以前詞置辯。經查：
（一）按爭契約第十四條第二款約定：「甲方 (即被告)於計畫執行期間，發現乙方
      (即原告)有抄襲他人工作成果或未經甲方同意擅自對外發表工作經過或報告內
      容時，甲方得逕行解除契約。」，有系爭契約書附卷可稽（見本院卷第十二頁
      ）。查被告抗辯原告於執行檢測工作時，不但將檢測數據告知加油站業者，且
      於被告召開審查會議決定第一階段之篩選標準前，擅自將其列在期中工作報告
      內之篩選建議值，直接對外公布為合格或不合格之標準，據以招攬改善工程之
      事實，業據其提出原告於九十二年一月四日告知大吉加油站調查結果及後續建
      議之備忘錄及被告政風工作訪查紀錄表為證（見本院卷第七十七頁至第八十五
      頁）。依前揭備忘錄所載，原告向大吉加油站表示：「壹、大利站測漏管已更
      新完成，並進行油氣檢測工作，檢測結果如附表一，所有更新後測漏管經過透
      氣檢測，負壓均為０ｍｍ─１１ｇ，顯示測漏管功能正常，但其中低爆炸下限
      儀，光離子偵測器、火焰離子偵側器之檢測結果顯示，本站部分測漏管油氣測
      值高於環保單位於加油站之篩選標準（LEL>10%、PID>1000ppm、FID>5000PPM
      ），建議設置油氣抽出管線，改善地下高濃度油氣，油氣回收及管線施工報價
      參考附表二：：」等語。惟原告於九十二年一月四日發文予大吉加油站為上開
      表示時，被告尚未決定任何篩選標準，而係預定於九十二年一月十日召開審查
      會議審查期中報告決定篩選標準，原告當時所告知之前揭篩選標準值乃係其於
      九十一年十二月十日檢送予被告之期中報告初稿內，於篩選原則一節中所建議
      「依一、測漏管LEL>10%或PID大於1000ppm或FID大於5000PPM或發現浮油時。
      二、測漏管無法開啟或功能不彰數目超過該加油站測漏管總數之三分之一上時
      。三、檢測時發現異常情」之篩選標準，有被告提出之該期中報告書在卷可憑
      （見本院卷第一八０頁），且為原告所不爭，則被告抗辯原告於其尚未決定篩
      選標準前，即擅自將其報告內容中建議之篩選標準，對外公布為合格或不合格
      之標準，據以承攬改善工程，應堪採信。又前揭備忘錄所檢附之調查工作記錄
      表雖係原告於九十一年八月二十八日對大吉及大利加站執行系爭契約之檢測工
      作後，另行接受該加油站之委託於同年十二月三日執行檢測後所得之檢測結果
      ，此為被告所不爭，並有此二次之測漏管油氣調查工作記錄表可稽（見本院卷
      第一０七頁至第一０九頁及第八十三頁），惟原告於九十一年八月間執行系爭
      契約之檢測工作後，若未將檢測結果告知大利加油站，衡情大利加油站應不致
      於知悉其測漏管之功能有問題而委託原告更換測漏管。另依前揭政風工作訪查
      紀錄表之訪查容內可知，南投縣永興加油站職員於接受被告政風單位訪查時表
      示：「檢測當時，本站環工技術人員正好在場，並陪同普豐公司進行檢測，該
      公司曾應本站要求，告知檢測數據，並說明合格數據範圍，惟未表示合不合格
      ：：」，尤佳利公司桃園縣協昇加油站站長宋鴻森陳稱：「檢測結果有問題，
      本人當時曾請教普豐公司如何解決，該公司給本人一支高雄電話號碼，嗣本人
      打電話詢問（忘了公司名，不確定是否為普豐公司，對方回應需由尤佳利公司
      接洽，不能僅對單站進行改善，結果不了了之」等語，足見原告於執行檢測工
      作之期間，確有將檢測數據及其於期中報告建議之篩選標準告知上開加油站業
      者，否則受檢測之加油站業者自不可能知悉其檢測之結果是否有問題，則被告
      抗辯原告違反保密義務，不但將執行檢測工作過程中所得之檢測數據告知加油
      站業者，且於被告召開審查會議決定第一階段之篩選標準前，擅自將其列在期
      中工作報告內之篩選建議值，直接對外公布為合格或不合格之標準，據以招攬
      改善工程，依前揭第十四條第二款之約定，其得解除契約，應為可取。
（二）原告雖主張系爭契約並無約定原告提出之期中報告必須要提出篩選標準之建議
      值，原告係基於專業主動提出建議值，該建議值並非屬報告內容；又原告進行
      第一階段所測得之檢測數據，乃最初步之度量，必須經被告篩選後進入下一階
      段測試，再將此階段之測試數據送請專家學者為進一步實驗分析，方有工作經
      過及報告內容之產生，故第一階段之檢測數據並非工作經過或報告內容云云，
      惟本件調查計畫第一階段主要在於加油站測漏管之檢測，再依檢測結果篩選加
      油站，此觀之本件契約附件評選須知範本關於工作內容加油站調查之部分載明
      「 (１)進行全國站齡超過十年之加油站基本資料調查及每一加油站之測漏管
      油氣檢測，每站檢測數目不得少於兩點，檢測項目包括使用測爆器量測LEL 值
      及使用PID值及使用PID及FID量測VOCs。(２)根據前項之初步調查結果篩選可
      能污染之加油站進行測漏管之油氣抽取及進行土壤氣體採樣分析：：等語，有
      被告提出之評選須知及執行同計畫乙部分之中興工程顧問股份有限公司製作之
      簡報附卷可稽（見本院卷一二七頁、一六九頁、一七０頁），則原告於執行系
      爭檢測工作時所得之檢測數據，顯屬工作經過無誤，且原告嗣後又需將檢測數
      據彙整於工作報告內，則檢測數據自亦屬於報告內容之一部分。另原告既需依
      據調查結果篩選可能污染之加油站，自應於期中報告內，提出篩選建議值，才
      能進行篩選，且衡情被告如未要求原告提出篩選標準之建議值，原告自無須大
      費篇幅於期中報告內詳列之，故篩選標準之建議值應屬報告內容之一部分，原
      告主張檢測數據及篩選標準非屬工作經過或報告內容云云，尚非可取。
（三）原告另主張被告於計畫執行之初連續於中油總公司對受測者舉辦說明會，說明
      檢測及部分數據代表之意義，被告於重新發包系爭調查計畫時，於對業者所舉
      辦說明會之書面簡報內亦已載明篩選標準，足見篩選標準乃必須對業者說明並
      讓業者了解，檢測數據之意義更是被告要求原告必須教育業者知悉；且原告縱
      於事後另接受大吉加油站之委託再次檢測時，曾向其表示一般可能之篩選標準
      ，因與實際標準有異，且與委託執行計畫無關，自無洩漏可言云云，並提出簡
      報內容為據（見見本院卷第一四０頁），惟被告係於第一階段全部加油站業者
      均受檢測完成後，始參考檢測所得數據決定篩選標準，故被告於檢測前之說明
      會僅說明檢測方法，不可能告知數據之意義，被告係於解除系爭契約，重新發
      包執行系爭計畫時，才決定事先公告已決定之第一階段篩選標準，以避免加油
      站者業者陷於標準不明之恐慌，此據被告陳明在卷（見本院卷第一二０頁、一
      六０頁），原告於執行系爭計畫時被告既尚未訂定任何篩選標準，且原告復未
      能舉證證明被告有於其執行檢測前之說明會對受測者說明檢測數據代表之意義
      ，而篩選標準又屬報告內容之一部分，則原告對篩選標準之建議值依約自負有
      保密之義務，不因被告嗣後將篩選標準公布，並讓受檢測者於受檢測前先知悉
      ，而受影響。又原告所告知大吉加油站之篩選標準縱與被告嗣後決定之篩選標
      準不同，惟其既屬原告報告之內容中，即難認與其執行之系爭計畫無關，依約
      不得擅自洩露與第三人，是原告執前詞主張其並未違約云云，並不足取。至原
      告主張其執行檢測工作時，加油站業者須於檢測數據結果上簽名，於會同參與
      檢測之過程及最後簽名時，必然會知道檢測數據，故契約第十四條第二項所指
      之「對外發表」並不包括告知受測者檢測數據云云，惟系爭契約之當事人僅為
      原告及被告，兩造復未約定原告可將檢測數據告知受測者，則契約條文所謂之
      「對外」，即係指契約當事人以外之第三人，當然包括非契約當事人之受測者
      。而原告要求受測者於檢測結果上簽名，其目的係在確認該加油站確實有接受
      檢測結果所記載項目之檢測，此為原告所不爭，另觀之原告所提出其執行
      本件計畫之調查工作記錄表（見本院卷第一０七頁），其上所載之項目及數據
      繁多，加油站業者於簽名之短暫時間內，自不可能有時間詳閱各項數據並知悉
      各項數據代表之意義，則原告以受測者有於檢測報告上簽名，主張契約第十四
      條第二項所指之「對外發表」並不包括告知受測者檢測數據云云，亦非可取。
五、綜上所述：原告於其執行系爭計畫之期間，擅自將屬於工作經過及報告內容之檢
    測數據及篩選標準建議值對外發表，則被告自得依契約第十四條第二項之規定，
    解除系爭契約。系爭契約既經被告解除，兩造之承攬關係已消滅，被告即不負給
    付第二期款之義務，從而，原告請求確認兩造間就系爭計畫之承攬關係存在，並
    請求被告應給付其四百六十五萬元，及自起訴狀繕本送達之翌日起至清償日止，
    按年息百分之五計算之利息，洵屬無據，不應准許。
六、至兩造其餘之攻擊或防禦方法，及未經援用之證據，經本院斟酌後，認為均不足
    以影響本判決之結果，自無庸一一詳予論駁，併此敘明。
七、據上論結：原告之訴為無理由，依民事訴訟法第七十八條，判決如主文。
中　　　華　　　民　　　國　　九十三　　年　　　七　　　月　　二十一　　日
                                        台灣台北地方法院民事第三庭
                                            審判長法  官  張靜女
                                                  法  官  賴錦華
                                                  法  官  李宜娟
右正本係照原本作成
如不服本判決應於送達後二十日內向本院提出上訴狀
中　　　華　　　民　　　國　　九十三　　年　　　七　　　月　　二十一　　日
                                              法院書記官  高菁菁
